臺灣高等法院刑事判決
109年度交上易字第94號
上  訴  人  
即  被  告  李成家


選任辯護人  謝岳龍律師
            劉博中律師
上列上訴人因過失傷害案件，不服臺灣新北地方法院108年度交
易字第71號，中華民國108年11月27日第一審判決（起訴案號：
臺灣新北地方檢察署107年度調偵字第2822號），提起上訴，本
院判決如下：
    主  文
原判決撤銷。
李成家犯過失傷害罪，處拘役伍拾日，如易科罰金，以新臺幣壹
仟元折算壹日。
    犯罪事實
一、李成家於民國106年8月26日晚上6 時47分許，駕駛車號000-
    0000號自用小客車，沿新北市板橋區板城路往台65線方向行
    駛，於行經板城路7之2號前時，本應注意劃有分向限制線（
    即雙黃線）之路段，係用以劃分路面成雙向車道，禁止車輛
    跨越行駛，並不得迴轉，而依當時天候晴、夜間有照明、道
    路為柏油路面、乾燥、無缺陷、路面無障礙物、視距良好等
    情狀，並無不能注意之情事，其竟疏未注意及此，貿然在劃
    有跨越分向限制線之路段向左迴轉，適同向後方由謝美齡騎
    乘車號000-000 號機車直行行駛至該處，因閃避不及而與李
    成家所駕駛之車輛發生碰撞，致人車倒地，而受有其他顱內
    受傷、顴骨及上頷骨閉鎖性骨折、疑似左側第四對腦神經損
    傷、下肢多處挫傷、上肢挫傷、頭部外傷併腦震盪、左側眼
    第四對腦神經（滑車）麻痺併複視、兩眼上下斜視、臉部撕
    裂傷前額3公分，上唇蟹足腫0.8×0.8公分、左大腿12×2公分
    、右大腿擦傷疤痕、左側臉部人中處蟹足腫及左大腿處蟹足
    腫等傷害。其於肇事後，於有偵查權之機關或公務員發覺前
    ，主動向至現場處理事故之警員坦承肇事，並接受裁判。
二、案經謝美齡告訴暨新北市政府警察局板橋分局移送臺灣新北
    地方檢察署檢察官偵查起訴。
    理  由
一、關於證據能力部分：
    本判決所引用之證據資料，無論供述證據或非供述證據，檢
    察官、上訴人即被告李成家及辯護人均同意有證據能力（見
    本院卷第136、137頁），且本院審酌該等供述證據作成時之
    情況，認為適當，非供述證據，亦查無非法取得而應予排除
    之情形，自均得作為證據。
二、認定犯罪事實所憑之證據及理由：
  ㈠上開犯罪事實，業據被告李成家於警詢、偵查、原審審理時
    及本院審判中供承明確（見107偵16877號卷《下稱偵卷》第7
    、116頁、108交易71號卷《下稱原審卷》第398頁、本院卷第1
    35、206頁），核與證人即告訴人謝美齡於偵查及原審審理
    時指訴之情節相符（見偵卷第114頁、原審卷第301至303頁
    ），並有道路交通事故現場圖、道路交通事故調查報告表㈠
    、㈡、車損及現場照片、監視器畫面翻拍照片、亞東紀念醫
    院之診斷證明書7紙、臺北市立聯合醫院（中興院區）、王
    瑞熙眼科、蔡凱宙自然骨科診所暨南西維格皮膚科診所之診
    斷證明書各1紙、亞東醫院108年5月27日函附謝美齡之病歷
    資料（見偵卷第32至35、37至49、67至89頁、原審卷第73至
    292頁），以及原審勘驗現場監視器畫面後製作之筆錄與擷
    圖（見原審卷第391、392、401至407頁）等件在卷可參。
　　又汽車在劃有分向限制線之路段，不得迴車，道路交通安全
    規則第106條第2款定有明文。被告既考領有駕駛執照，對於
    上開規定自應知之甚詳，其在無不能注意之情狀下，卻疏未
    注意而在上開路段迴車，顯有過失甚明。而有關本件車禍事
    故肇事責任之歸屬，經檢察官送請新北市政府車輛行車事故
    鑑定委員會及同市車輛行車事故鑑定覆議委員會鑑定，均認
    為「李成家駕駛自用小客車，在劃有分向限制線之路段迴
    轉，為肇事原因。謝美齡駕駛普通重型機車，無肇事因素
    。」等節，亦有上開委員會之鑑定意見書及函件在卷可佐（
    見偵卷第23、24、139頁），足認被告對於本件車禍之發生
    確有過失，並與告訴人所受如犯罪事實欄所示之傷勢具有因
    果關係，其所為上開犯行，堪以認定。　
　㈡至於檢察官於起訴書內雖認告訴人尚因本件車禍受有「四肢
    多處色素沉著」之傷害乙節，惟稽之南西維格皮膚科診所出
    具之診斷證明書，其上固既載告訴人有「四肢多處色素沉著
    」之症狀，然其上亦記載告訴人之應診日期為107年3月14日
    」，此有該診斷證明書在卷可參（見偵卷第87頁），可見告
    訴人係在車禍發生後6個多月，始經診斷出此部分症狀，則
    是否與本次車禍事故有關？即非無疑，因此自難遽認該症狀
    亦係本件車禍所造成。從而，關於被告本件過失行為造成告
    訴人之傷害情形，即應以本院經調查證據結果後所認定如上
    開犯罪事實記載之傷勢為限。
三、論罪科刑：
  ㈠被告行為後，刑法第284條規定已於108年5月31日修正施行，
    修正前該條規定：「（第1項）因過失傷害人者，處6 月以
    下有期徒刑、拘役或5百元以下罰金；致重傷者，處1 年以
    下有期徒刑、拘役或5百元以下罰金。（第2項）從事業務之
    人，因業務上之過失傷害人者，處1 年以下有期徒刑、拘役
    或1千元以下罰金；致重傷者，處3年以下有期徒刑、拘
    役或2千元以下罰金。」修正後則規定為「因過失傷害人者
    ，處1年以下有期徒刑、拘役或10萬元以下罰金；致重傷者
    ，處3年以下有期徒刑、拘役或30萬元以下罰金。」亦即修
    正後，已不再區分普通過失與業務過失，並提高其法定刑，
    經比較結果，以修正前之規定對被告較為有利，則依刑法第
    2條第1項前段規定，本件即應依修正前刑法第284條第1項前
    段規定處斷。
  ㈡核被告所為，係犯修正前刑法第284條第1項前段之過失傷害
    罪。其於肇事後，在其犯罪尚未被有偵查權之機關或公務員
    發覺前，主動向至現場處理事故之警員坦承為肇事人，並接
    受裁判乙情，有道路交通事故肇事人自首情形紀錄表1 份在
    卷足憑（見偵卷第53頁），合於自首之要件，爰依刑法第62
    條前段規定減輕其刑。
　㈢審酌被告明知劃有分向限制線之路段不得迴車，卻仍遽予迴
    車，以致肇生本件車禍，其未遵守道路交通安全規則之疏失
    情節嚴重，應負全部肇事責任，而被害人則無過失可言；又
    其於犯後雖坦承犯行，但延至上訴本院後始與告訴人達成和
    解，亦已賠償完畢，有本院之調解筆錄、調解程序筆錄及被
    告提出之匯款回條聯等在卷可參（見本院卷第157、173、17
    7、178頁），犯後態度尚可；兼衡其專科畢業之智識程度、
    年薪超過新台幣（下同）3百萬元、有父親、配偶及子女須
    扶養等之生活狀況，以及其所為對告訴人造成身體健康難以
    完全回復之損害，暨告訴人之科刑意見（見本院卷第178頁
    ）等一切情狀。原審關於科刑略以：審酌被告未確實遵守交
    通規則，肇致本件交通事故，造成告訴人受有前述傷害，所
    為應予非難；惟念其前無刑事犯罪紀錄，素行尚佳，兼衡其
    智識程度、家庭與經濟狀況、本案過失情節與歸責程度，及
    其於犯後終能坦認犯行，惟迄未與告訴人達成和解等一切情
    狀，而量處有期徒刑3月（如易科罰金，以1千元折算1日）
    等語。顯未及斟酌被告事後已賠償告訴人之有利量刑因子，
    以致在刑罰評價上有失之過重之處，爰科處如主文第二項所
    示之刑，及諭知如易科罰金，以1千元折算1日之標準。至於
    被告雖要求為緩刑宣告，而告訴人於本院調解時亦同此請求
    （見本院卷第178頁）。惟考量駕駛人駕駛車輛應遵守道路
    交通安全規則，以維護其他用路人之安全，係駕駛人應有之
    基本態度與守則，具有公共利益之要求在內。被告明知不得
    在劃有分向限制線之路段迴車，卻仍予違反，可徵其易因貪
    圖方便即違反規定，為促其記取教訓，養成守法重紀之習性
    ，本院因認對其所宣告之刑，不適宜宣告緩刑。
四、撤銷原判決之理由：
　  被告上訴指摘原審判決量刑過重乙節，如上所述，為有理由
    ，是原審判決即無可維持而應予以撤銷。
五、綜上所述，上訴人之上訴為有理由，爰予以撤銷，並改判如
    主文第二項所示。
據上論斷，應依刑事訴訟法第369條第1項前段、第364條、第299
條第1項前段，判決如主文。
本案經臺灣新北地方檢察署檢察官王江濱起訴，臺灣高等檢察署
檢察官賴正聲到庭執行職務。
中　　華　　民　　國　　109 　年　　9 　　月　　2 　　日
            刑事第二十二庭審判長法　官  洪于智
                                法　官  汪怡君
                                法　官  陳銘壎
以上正本證明與原本無異。
不得上訴。
                                書記官  吳思葦
中　　華　　民　　國　　109 　年　　9 　　月　　2 　　日
附錄：本案論罪科刑法條全文
108年5月31日修正前刑法第284條：
因過失傷害人者，處6月以下有期徒刑、拘役或5百元以下罰金，
致重傷者，處1年以下有期徒刑、拘役或5百元以下罰金。
從事業務之人，因業務上之過失傷害人者，處1 年以下有期徒刑
、拘役或1千元以下罰金，致重傷者，處3年以下有期徒刑、拘役
或2 千元以下罰金。